【裁判字號】    98,台上,4363
【裁判日期】    980731
【裁判案由】    殺人未遂
【裁判全文】
最高法院刑事判決            九十八年度台上字第四三六三號
上  訴  人  甲○○
選任辯護人  王正喜律師
上列上訴人因殺人未遂案件，不服台灣高等法院台中分院中華民
國九十六年一月三日第二審判決（九十五年度上訴字第二七０九
號，起訴案號：台灣台中地方法院檢察署九十五年度偵字第一０
二六五號），提起上訴，本院判決如下：
    主  文
上訴駁回。
    理  由
按刑事訴訟法第三百七十七條規定：上訴於第三審法院，非以判
決違背法令為理由，不得為之。是提起第三審上訴，應以原判決
違背法令為理由，係屬法定要件，如果上訴理由書狀並未依據卷
內訴訟資料，具體指摘原判決不適用何種法則或如何適用不當，
或所指摘原判決違法情事，顯與法律規定得為第三審上訴理由之
違法情形，不相適合時，均應認其上訴為違背法律上之程式，予
以駁回。本件原審經審理結果，認為上訴人甲○○殺人未遂及妨
害公務等犯行罪證明確，因而維持第一審依想像競合犯規定，從
一重論上訴人以殺人未遂罪，處有期徒刑六年之判決，駁回上訴
人該部分在第二審之上訴。已詳敘調查、取捨證據之結果及憑以
認定犯罪事實之心證理由。並就上訴人否認犯行之供詞及其所辯
各節認非可採，詳加指駁。關於得上訴第三審之殺人未遂部分，
上訴意旨略以：(一)、證人即警員乙○○既證稱曾開槍擊中駕駛座
中上訴人之左手臂，因子彈貫穿又傷及腿部等語，則由輪胎與駕
駛座之位置判斷，乙○○不無自下往上連開兩槍之可能，原判決
依扣押物品清單僅有彈頭及彈殼各一枚之記載，即認乙○○向上
訴人之小客車左前輪開槍射擊「一槍」等情，未查明輪胎之爆破
與鋁圈之損壞處有無彈痕，復未將上訴人駕駛之小客車扣押予以
詳查，所為認定，即有違誤。(二)、依證人乙○○於第一審審理中
所述，上訴人第一次倒車時可能要停車，第二次倒車始知有異，
上訴人向其衝撞，約有三步之距離等語，則上訴人於倒車後以第
一檔啟動，慢速向前三步，似無以衝撞方式致乙○○於死地之意
念及預見，且駕駛汽車前進或倒車，均為一般之操作，非殺人未
遂犯行之構成要件事實，原審未予詳查，復未說明其憑以認定之
依據，遽為判決，亦有違誤。(三)、原判決雖認定上訴人有殺人未
遂之故意，惟未於據上論斷欄中，援引刑法第十三條之規定，有
判決不適用法則之違法。(四)、原判決認定上訴人以所有之小客車
為殺人未遂犯行之工具，而未依刑法第三十八條第一項第二、三
款於主文有所交代，更未於理由內敘明其認定依據，有判決不適
用法則及理由不備之違法云云。惟按：(一)、證據之取捨及犯罪事
實之認定，乃事實審法院之職權，苟其取捨，不違背經驗法則或
論理法則，不得任意指為違法；又證據之證明力如何，由事實審
法院本於確信自由判斷之，此項自由判斷之職權行使，苟係基於
吾人日常生活之經驗，而未違背客觀上應認為確實之定則，又已
敘述其何以為此判斷之理由者，亦不容漫指為違法，而據為適法
之第三審上訴理由。原判決業已依憑上訴人於警詢、偵查及第一
審自承：當時係因酒後駕車唯恐遭警方取締，為逃避警方之臨檢
而於台中市南屯區○○○路一０一八號前方之安全島缺口迴轉，
且上訴人知悉係遭警車攔停，於警員開槍前伊有倒車等情；並援
引證人即警員乙○○、廖人德及小隊長歐啟湖所證述：乙○○示
意上訴人下車受檢，上訴人沒有下車，且倒車要衝撞乙○○，乙
○○於跳開的同時才射擊一槍等詞；及參酌卷附道路交通事故現
場圖、現場照片等相關證據資料，本於調查所得心證，綜合研判
，敘明其認定上訴人有本件犯行之依據及理由。並說明：按道路
上之行人若站於車前，對於汽車突如其來之衝撞，其閃避之反應
時間僅在一瞬間，又若汽車衝撞無任何保護措施之行人，甚或進
而輾過人之身體，在車輛重量壓力下，撞壓之力量十分強大，對
於人體會造成極大之傷害，此等狀況下將會發生死亡結果之可能
，此為一般社會大眾均知悉之事。上訴人係二十七歲心智正常之
成年人，自難諉為不知，惟上訴人竟因逃逸路線受阻，明知乙○
○站立於其車輛前方，且內側車道旁有安全島，若閃避不及或閃
避時遭安全島絆倒，即可能發生被汽車輾過之情形，竟猶駕車加
速向前行駛，顯係為逃避盤查而故意對之衝撞，以利離去。再參
以卷附之道路交通事故現場圖，可知上訴人所駕駛之小客車衝出
警備車與安全島之缺口後，撞及安全島兩次，在路面分別留下18
.5 公尺、73.4 公尺之胎擦痕，並在安全島上留下兩處擦撞痕跡
，另由卷附之編號九現場照片觀之，上訴人所駕駛之上開小客車
左前輪爆胎、鋁圈變形，足見當時該車衝撞力量之大，堪認上訴
人具有殺人之故意等理由。核與採證法則並無違背，不得任意指
摘，而資為合法之第三審上訴理由。(二)、刑事訴訟法第三百十條
第七款規定有罪之判決書，應於理由內記載「適用之法律」，此
所稱之「法律」，係指主文所由生之程序法及實體法條文而言。
又刑法第二百七十一條第二項、第一項之殺人未遂罪，僅處罰故
意犯，原判決論上訴人以殺人未遂罪，自無須贅引刑法第十三條
有關故意犯之法條，要無上訴意旨所指判決不適用法則之違法可
言。(三)、刑事訴訟之上訴制度，其允許受不利益判決之被告得為
上訴，乃在許其為自己之利益，請求上級法院救濟而設，故被告
不得為自己之不利益而提起上訴。經查原判決認定上訴人駕駛自
己所有之車牌號碼ＡＤ－3219號小客車衝撞警員乙○○等情，而
未諭知該小客車沒收；相較於依刑法第三十八條之規定為沒收之
宣告，顯對上訴人有利。上訴意旨以原判決未依前揭規定於主文
交代沒收之事項，有判決不適用法則之違法云云，顯與被告為自
己利益請求救濟之上訴制度本旨相違，其上訴自非合法。(四)、其
餘上訴意旨，經核係置原判決所為明白論斷於不顧，仍持已為原
判決指駁之陳詞再事爭辯，及對於事實審法院取捨證據與自由判
斷證據證明力之職權行使，徒以自己之說詞，任意指摘，難認已
符合首揭法定之第三審上訴要件。其此部分上訴違背法律上之程
式，應予駁回。次按裁判上一罪案件之重罪部分得提起第三審上
訴，其輕罪部分原雖不得上訴，因審判不可分原則，第三審法院
亦應併予審判，係指重罪部分之上訴合法為前提，如該上訴為不
合法，第三審法院既應從程序上予以駁回，而無從為實體上之判
決，對於輕罪部分自無從適用審判不可分原則，併為實體上審判
。原判決認上訴人一行為同時觸犯刑法第一百三十五條第一項之
妨害公務罪部分，係刑事訴訟法第三百七十六條第一款所列不得
上訴於第三審法院之案件；上訴人對重罪之殺人未遂部分所提起
之第三審上訴，既屬不合法而應從程序上予以駁回，則不得上訴
第三審之妨害公務部分，已無從併為實體上審判，自應併予駁回
。
據上論結，應依刑事訴訟法第三百九十五條前段，判決如主文。
中    華    民    國  九十八  年    七    月  三十一  日
                      最高法院刑事第九庭
                          審判長法官  邵  燕  玲
                                法官  李  伯  道
                                法官  孫  增  同
                                法官  李  英  勇
                                法官  林  俊  益
      本件正本證明與原本無異
                                      書  記  官
中    華    民    國  九十八  年    八    月    十    日
                                                      Ｑ


司法院資訊處製作；財團法人民間司法改革基金會備份。
